【裁判字號】    99,上訴,1255
【裁判日期】    990826
【裁判案由】    偽證
【裁判全文】
臺灣高等法院臺中分院刑事判決        99年度上訴字第1255號
上  訴  人
即  被  告  甲○○
上列上訴人即被告因偽證案件，不服臺灣臺中地方法院98年度訴
字第4246號中華民國99年5月12日第一審判決（起訴案號：臺灣
臺中地方法院檢察署98年度偵字第27926號），提起上訴，本院
判決如下：
    主  文
上訴駁回。
    犯罪事實
一、甲○○與丙○○約於民國95年9、10月間，即在台中巿復興
    路4段297號甲○○經營之「新高洗車場」認識，並常以電話
    聯繫，且甲○○尚曾於95年間在該洗車場向丙○○借貸新臺
    幣（下同）3萬元，雙方見面多次，彼此間不可能誤認。其
    後甲○○於97年5月6日中午12時30分許，在台中市○○路○
    段124巷3號住處，為警查獲無故持有制式手槍2支、口徑9MM
    之制式子彈45顆、0.32吋之制式子彈5顆，而於同日警詢時
    供稱：其約於96年間知悉梁先生從事走私毒品進入臺灣，故
    利用其SKYPE帳號撥打梁某在大陸之行動電話以洽購槍械，
    梁某表示每支制式手槍之代價為28萬元，待其備妥現金，將
    指示阿庭與其交易，至同年8月間，阿庭即攜上開槍彈至其
    洗車場，經其支付56萬元等語。復於翌日即97年5月7日警詢
    時，在警方所提供「內政部警政署刑事警察局指認犯罪嫌疑
    人紀錄表」內6名男子之照片中，指認編號2之丙○○即為上
    述與其交易槍彈者，並在丙○○之照片下方簽名捺印，以示
    其指認無誤。續於97年5月7日檢察官訊問時，具結證稱其撥
    打電話給梁董後，梁董即遣阿庭送2把槍、45顆制式子彈及8
    厘米之子彈5顆過去，而其則將價金直接交給阿庭，此係96
    年7、8月間之事，交易地點在上開洗車場等語。再於97年5
    月13日警方借訊，經提示丙○○自96年3月18日出境即無再
    入境之資料後，詢以丙○○如何能於96年8月間與其交易槍
    彈時，甲○○仍確認至其洗車場交易槍彈者即為綽號「阿庭
    」之丙○○；並於同日經檢察官偵訊時，又結證稱先前供述
    之「阿庭」即係丙○○，且警詢時已表明不能確定交易之時
    間，因警方要求務須交代，方供述在8月份，事實上當時是
    穿著短袖之衣物工作，丙○○係將槍彈置於其洗車場前方之
    廢棄屋，裝在1個紙製之手提袋內，且其先交付56萬元後，
    丙○○才告知槍彈之地點，令其自行拿取等語。後於97年8
    月12日，就其違反槍砲彈藥刀械管制條例案件，於臺灣臺中
    地方法院以97年度重訴字第2639號審理時，同亦供稱丙○○
    係於96年3月5日入境、3月18日出境之期間內交槍，當時為
    丙○○本人到場，稱梁董遣其來收錢，而經其交付56萬元現
    金給丙○○等語；案經該院審理後，認甲○○就上開持有制
    式槍彈部分，已供述槍砲來源，因而查獲上手，故依槍砲彈
    藥刀械管制條例第18條第4項前段之規定，減輕其刑，判處
    有期徒刑4年，併科罰金新臺幣30萬元確定，至同案被告丙
    ○○被訴涉嫌販賣槍彈給甲○○部分，則因其逃匿，而發佈
    通緝。詎甲○○於丙○○經通緝到案後，由該院另以98年度
    重訴緝字第320號（下稱丙○○槍砲案件）於98年9月11日在
    刑事第11法庭審理時，以證人之身分供前具結後，竟為迴護
    丙○○前開犯行，而基於偽證之犯意，就丙○○被訴案情具
    有重要關係之事項，明知不實而故意虛偽證述：當初至其洗
    車場收錢者為1名自稱俊廷之人，但是否為在庭之被告丙○
    ○，其無印象，且前於警詢時，已向警方說明不知該名自稱
    俊廷者是否即為丙○○，其不識俊廷，不知俊廷之姓氏，有
    關指認照片部分，則是警察告訴他何人為梁董，何者是俊廷
    ，要他蓋章，他看照片時無法指認，是警察直接跟他說是編
    號2之男子，他當時說很像，但沒有印象等語；而矢口否認
    丙○○與其在該洗車場進行交易，足使該院審理丙○○乙案
    有陷於誤判之危險。嗣因丙○○於其上開違反槍砲彈藥刀械
    管制條例之案件中，一再表明前揭與甲○○結識已久，與其
    間之往來、借貸債務，及彼此間絕無誤認之虞等情節，且經
    臺灣臺中地方法院對丙○○判處有期徒刑8年6月，併科罰金
    新臺幣120萬元（此案經丙○○上訴後，由本院以98年度上
    訴字第2258號、最高法院以99年度台上字第638號均將其上
    訴駁回而已確定），並認甲○○疑涉偽證後，始為檢察官查
    獲上情。
二、案經臺灣臺中地方法院檢察署檢察官自動檢舉偵查起訴。
    理  由
壹、證據能力部分：
    按被告以外之人於審判外之陳述，雖不符刑事訴訟法第159
    條之1至同條之4之規定，而經當事人於審判程序同意作為證
    據，法院審酌該言詞陳述或書面陳述作成時之情況，認為適
    當者，亦得為證據；當事人、代理人或辯護人於法院調查證
    據時，知有第159條第1項不得為證據之情形，而未於言詞辯
    論終結前聲明異議者，視為有前項之同意；乃該法第159條
    之5所明定。查本件在下列判決理由中所臚列被告以外之人
    於審判外之陳述經援引為證據者（包括各項書證），因檢察
    官及上訴人即被告甲○○於本案辯論終結前，對證據能力均
    不爭執，本院審酌各該證據作成時之狀態，亦未見有非法取
    得之情形，且適合作為本案之證據使用，故依上開刑事訴訟
    法所定，均有證據能力，先予敘明。
貳、實體方面：
一、訊據上訴人即被告甲○○（下稱被告）就其在臺灣臺中地方
    法院丙○○槍砲案件中，於98年9月11日在刑事第11法庭審
    理時供前具結，而為前揭證詞等情節，固不爭執；惟矢口否
    認涉嫌偽證，辯稱與其在洗車場買賣槍彈者，其僅見過1次
    而已，並不認識，故是否為丙○○，尚無印象，且當初警詢
    時，因已提供介紹人林財興給警方調查，認警方已查明上手
    之身分，才配合辦案在警方所提示之照片指認，但前去收取
    款項者為何人，實無印象云云。惟查：
  (一)被告於97年5月6日中午12時30分許，在台中市○○路○段124
    巷3號住處，為警查獲無故持有前述制式手槍及子彈，而於
    同日警詢、97年5月7日警詢、97年5月7日檢察官訊問時具結
    為證、97年5月13日警方借訊、97年5月13日檢察官訊問時具
    結作證，先後陳述如前開犯罪事實欄所載等語，供證其係向
    綽號梁董之人購買上述槍彈，而由阿庭至其洗車場進行交易
    ，阿庭即係丙○○，並在警方所提示令其指認之6名男子之
    照片中，指認編號2之丙○○即為阿庭無誤，後由臺灣臺中
    地方法院以97年度重訴字第2639號於97年8月12日審理時，
    仍為相同之供述，而經該院認其已供述槍砲來源，因而查獲
    上手，乃依槍砲彈藥刀械管制條例第18條第4項前段減輕其
    刑，判處有期徒刑4年，併科罰金新臺幣30萬元確定等事實
    ，業經本院調取前開案件卷宗核閱無誤，並有上述各次筆錄
    及判決等附卷可稽（見中分一刑字第0970014208號影卷第4
    頁反面、第10頁反面至11頁，97年度偵字第11043號影卷第6
    、22至24、30至31頁，97年度重訴字第2639號影卷第64至65
    、105至110頁）。
  (二)而被告雖於原審及本院矢口否認其曾在上開97年度重訴字第
    2639號案件中，於警詢及檢察官訊問時，明確指證丙○○即
    為與其在洗車場交易槍彈之人云云。然其上開否認之情並非
    事實，此業經原審當庭勘驗其97年5月6日警詢、97年5月7日
    警詢、97年5月7日於檢察官訊問時具結為證、97年5月13日
    警詢及97年5月13日於檢察官訊問時具結作證等各次供述及
    證述之內容即如前開犯罪事實欄所載無誤，而製有勘驗筆錄
    及勘驗譯文附卷可稽（見原審卷第25頁反面至37頁）。
  (三)又丙○○經通緝到案後，由臺灣臺中地方法院於98年9月11
    日在刑事第11法庭審理時，被告以證人之身分供前具結，而
    有證述：「（問：你持有的二支手槍及子彈五十顆如何來的
    ？）我跟『梁董』買的，我沒有見過他，是經過朋友介紹。
    」、「（問：梁董如何交給你？）梁董說會叫一個俊廷的交
    給我，後來有一個自稱俊廷的人到洗車場跟我收錢，收完錢
    後梁董打電話給我告訴我說洗車場外有一個廢棄屋，槍彈在
    那裡要我自己去拿。」、「（問：俊廷是否在庭的被告？）
    我沒有印象，我在經營洗車廠我跟他們完全不認識。」、「
    （問：你在警詢、偵查中為何一直說就是在庭的被告丙○○
    跟你收錢？）是一個俊廷，我並不曉得是不是丙○○，我在
    警詢時我有跟警察說明，我不認識俊廷，我不曉得姓什麼。
    」、「（問：警察有無讓你指認？）是警察借提我，我當時
    有跟他們表明我對俊廷沒有印象，而且我也沒有見過梁董。
    」、「（問：你那時候有看照片指認？）是警察跟我說那個
    是梁董，那個是俊廷，要我蓋章，我看照片時無法指認。」
    、「（問：沒有辦法指認，為何你還在被告的名字下面簽名
    ，說他是拿槍給你及收錢的人？）我沒有這樣說，我只是說
    有一個人跟我收錢。」、「（問：警察問你請你指出交付二
    把手槍及子彈及收取五十六萬元是哪一位男子？）（提示一
    分局281警詢卷25頁）是警察直接跟我講說是編號二的男子
    。我當時說很像，沒有印象。」、「（問：請看在庭的被告
    ，你所說的俊廷是否在庭的被告？）我沒有印象。」、「（
    問：你講的俊廷是否叫做丙○○？）我不曉得他是不是叫丙
    ○○，是梁董說要叫一個俊廷的來收錢，我不知道他的全名
    。」、「（問：為何在97年8月12日你自己的案件審理中，
    審判長問對於丙○○出境資料顯示96年3月15日入境，96年3
    月18日出境，是否於這期間交槍給你，你為何回答說『是』
    ？）我說我不知道。我怎麼知道他何時入境何時出境。」、
    「（問：你不知道丙○○的全名，審判長問你丙○○是否在
    這段期間交槍給你時你回答說『是』？）我從來沒有說丙○
    ○交槍給我，這我不知道我為何如此回答。」、「（問：你
    認識在庭的被告丙○○？）不認識。」、「（問：你在本案
    開庭之前有無跟丙○○見過面？）沒有，我從被抓就一直在
    羈押中，被抓之前也沒有跟丙○○見過面。」、「（問：你
    跟丙○○有無金錢糾紛？）沒有，我也不認識他。」、「（
    問：你在偵查中二次均確認你在警察局所述的筆錄是實在，
    並且在97年5月13日偵訊時確認之前所述的阿廷就是丙○○
    是否如此？）（提示97年度偵字第11043號偵查卷第5、30、
    31頁）名字是我簽的，我不是這樣講。」、「（問：筆錄的
    內容是否都是你自己講出來的？）我的意思不是這樣，我不
    知道筆錄為何變這樣。」、「（問：這是否你在警局指認丙
    ○○是販賣、交付槍枝給你的人？紀錄表丙○○照片下方的
    簽名是否你親自所為確認？）（提示警卷0000000000號第26
    頁）是我簽名，是警察跟我講說丙○○就是俊廷，梁董我確
    實沒有見過面也簽名。」、「（問：本案你涉嫌的部分在審
    理中你認罪，為何你沒有向法院表示丙○○並非交付槍彈給
    你的人？）我沒有這樣講，因為我沒有辦法確定。」等語之
    事實，則有上開審判筆錄及證人結文等影本在案可憑（見98
    年度他字第5256號卷第29頁反面至35頁及本院卷證物袋）。
    查上開被告在丙○○槍砲案件中所結證有關其是否認識丙○
    ○、有無指認丙○○及丙○○是否為與其在洗車場交易槍彈
    之人等證詞，至關臺灣臺中地方法院審理該案可否斷定丙○
    ○涉嫌販賣制式手槍及子彈之犯行，自係就丙○○被訴案情
    具有重要關係之事項為證，要無疑義。
  (四)然前揭被告在丙○○槍砲案件中所為證詞，顯有明知不實而
    故為虛偽陳述之情事如下：
  1.依原審勘驗被告於97年5月7日警詢時供述之過程，可知於警
    提示照片詢問被告交付槍枝及收取購槍費用之人究竟為何人
    時，是被告主動指認編號2之人（見原審卷第31頁之勘驗譯
    文所載），並非被告於前揭證詞中所言乃警員直接告知與其
    接洽槍枝買賣者即係照片編號2之丙○○，而令其指認並在
    照片下方簽名捺印。尤其，依原審勘驗之結果，此後被告於
    97年5月13日警、偵訊時，仍一再確認交付槍枝收取價款之
    人即係丙○○無誤（見原審卷第34至36頁之勘驗譯文記載）
    。而此等情節乃被告在自身之案件中所為指證，復係其於臺
    灣臺中地方法院審理時最重要之辯解，後來並獲致該院依法
    減輕其刑，則衡諸常情，被告當不可能輕易遺忘其如何於警
    詢、偵訊時指認丙○○之過程。乃其至丙○○槍砲案件中為
    證時，竟否認自己過去明白之指證，還倒果為因，將其主動
    指認丙○○乙節，推卸為警方令其配合指認丙○○，顯故為
    與事實不符之陳述，且蓄意迴護丙○○甚明。
  2.其次，丙○○在其本身之槍砲案件中，經臺灣臺中地方法院
    於98年8月13日行準備程序時，供稱：「‧‧‧九十五年間
    我認識甲○○，是在洗車的時候認識的，我跟甲○○見過5
    、6次面，甲○○在洗車場工作，我去洗車的時候遇到他，
    後來因為金錢的糾紛後來我就找不到他。他有一次說他支票
    要兌現跟我借了三萬元，後來都沒有還給我，我有一次打電
    話給他我們在電話中發生口角，事後我就再也找不到他。‧
    ‧‧」等語，復於98年9月11日審理時供述：其係95年9、10
    月間，到被告之新高洗車場洗車時認識被告，見過4、5次面
    ，喝過幾次茶，依其間認識之程度，彼此不會誤認等語（以
    上見98年度他字第5256號卷第25頁反面至26頁、第35頁反面
    、第39頁），再於本院具結後證稱：其係於95年間，在被告
    所經營之洗車場認識被告，雙方常以電話聯絡，還曾於95年
    間在該洗車場將現金3萬元借給被告，被告迄未還款，依其
    間熟識之程度，兩人之間互相不會誤認等情節（見本院卷第
    60至61頁）；先後所言大致相符，並無明顯之瑕疵或矛盾可
    指。復觀丙○○在其本身之槍砲案件中，尚未經臺灣臺中地
    方法院傳喚被告為證前，即於準備程序時供明於95年間認識
    被告及有債務糾紛等情節，後於98年9月11日之審判期日再
    供述彼此間不可能誤認等語時，更無從預料被告後來遭追訴
    偽證罪嫌，則其為上開供述時當無任何欲陷害被告之考量，
    ，故丙○○上開指證應可認為真，適合採為判斷本件事實之
    基礎。從而，其間約於95年9、10月間在前開停車場認識，
    常以電話聯繫，丙○○還曾於95年間借給被告3萬元並生有
    糾紛，雙方見面多次，彼此間不可能誤認等事實，自足以認
    定。準此以解，可知被告在丙○○槍砲案件中所證述：當初
    至其洗車場收錢者為1名自稱俊廷之人，但是否為在庭之被
    告丙○○，其無印象，且前於警詢時，已向警方說明不知該
    名自稱俊廷者是否即為丙○○，其不識俊廷，不知俊廷之姓
    氏，有關指認照片部分，則是警察告訴他何人為梁董，何者
    是俊廷，要他蓋章，他看照片時無法指認，是警察直接跟他
    說是編號2之男子，他當時說很像，但沒有印象等語，容係
    被告基於偽證之犯意，所故為虛偽之陳述，足使法院發生誤
    判之虞。
  (五)此外，因被告前揭對丙○○之指證屬實可採，故丙○○經臺
    灣臺中地方法院以98年度重訴緝字第283號判處有期徒刑8年
    6月，併科罰金新臺幣120萬元，丙○○提起上訴後，經本院
    以98年度上訴字第2258號、最高法院以99年度台上字第638
    號將其上訴駁回而確定等事實，有上述判決及臺灣高等法院
    全國前案簡列表附卷可參（見原審卷第43至47頁），益堪佐
    證其後來證述不能確認是丙○○等語，確屬偽證無誤。
  (六)綜上所述，被告於執行審判職務之法院審理時，供前具結，
    為迴護丙○○而偽證之犯行，已足可認定，前揭矢口否認犯
    罪之辯解，尚非可採；又被告另聲請傳喚林財興為證，待證
    事項為林財興介紹梁董與其認識、接洽之部分（見本院卷第
    61頁反面），因核與其被訴偽證罪嫌之成立與否並不相干，
    故無調查之必要，附此敘明。
二、核被告甲○○所為，係犯刑法第168條之偽證罪。原審綜合
    全案事證，以其犯行明確，而適用刑法第168條之規定，審
    酌被告於有明確之警、偵訊錄音、錄影光碟事證下，仍辯稱
    伊先前之陳述，係員警誤導所致，且於獲致減刑之寬典後，
    即以前揭偽證內容，欲誤導法院對丙○○槍砲案件之審理，
    嚴重侵害國家司法權之正確行使，且相當耗費司法資源，應
    予嚴厲譴責等一切情狀，量處有期徒刑1年6月；核其採證認
    事、用法及量刑，均無違誤或不當，應予維持。被告仍執前
    詞提起上訴，爭辯其無偽證云云，殊非可採，其理已見前述
    。故本件被告所提起之上訴為無理由，應予駁回。
據上論斷，應依刑事訴訟法第368條，判決如主文。
本案經檢察官乙○○到庭執行職務。
中    華    民    國    99    年    8    月    26    日
            刑事第九庭  審判長法  官  江  德  千
                              法  官  許  旭  聖
                              法  官  莊  深  淵
以上正本證明與原本無異。
如不服本判決應於收受送達後十日內向本院提出上訴書狀，其未
敘述上訴之理由者，並得於提起上訴後十日內向本院補提理由書
（均須按他造當事人之人數附繕本）「切勿逕送上級法院」。
                              書記官  陳  振  海
中    華    民    國    99    年    8    月    26    日

司法院資訊處製作；財團法人民間司法改革基金會備份。
